【裁判字號】    98,上訴,730
【裁判日期】    981106
【裁判案由】    強盜等
【裁判全文】
臺灣高等法院高雄分院刑事判決         98年度上訴字第730號
上  訴  人
即  被  告  丙○○
                    （
選任辯護人  洪世崇律師
            許惠珠律師
上列上訴人因強盜等案件，不服臺灣高雄地方法院97年度訴緝字
第161 號中華民國98年4 月15日第一審判決（起訴案號：臺灣高
雄地方法院檢察署92年度偵字第17072 、17888 、24993 號），
提起上訴，本院判決如下：
    主  文
原判決撤銷。
丙○○共同意圖為自己不法之所有，攜帶兇器強盜，處有期徒刑
拾年，褫奪公權伍年。扣案之九二型手槍貳枝（含彈匣參個，槍
枝管制編號：0000000000號，槍身號碼：ＢＥＲ四五
二七一０Ｚ；槍枝管制編號：0000000000號，槍身號
碼：ＢＥＲ三一０五七七Ｚ）及子彈貳拾壹顆，均沒收。
    事  實
一、丙○○於民國91年5 月初，與己○○、庚○○（均已另案判
    決有罪確定）、寅○○（由原審法院通緝中）均因經濟狀況
    欠佳，遂共同基於為自己不法所有之意圖，計畫以強盜金融
    機構之方式圖得不法利益，丙○○及庚○○認位於高雄縣美
    濃鎮○○路○ 段1 號美濃鎮農會無設置保全，每日上午均需
    運送現鈔至農會各分會，較容易得手而選定該農會為行搶之
    對象。由丙○○計畫行搶動線，並提供其所持有具有殺傷力
    之美國BERETTA 廠製92FS型口徑9 釐米制式半自動手槍2 枝
    （含彈匣3 個，槍枝管制編號：0000000000號，槍身號碼：
    BER45271OZ；槍枝管制編號：0000000000號，槍身號碼：遭
    磨滅經電解法重現結果研判為BER310577Z）及具有殺傷力之
    子彈數顆供行搶使用。庚○○於同年5 月上旬某日與己○○
    至現場察看地形，並擇定於91年5 月20日上午著手強盜。91
    年5 月20日上午7 時30分許，己○○及寅○○分別攜帶上開
    手槍各1 枝及子彈數顆，駕車前往慈蓮宮與庚○○見面，告
    知當日強盜之計劃，並自庚○○處取得手槍1 枝（無證據證
    明有殺傷力），由己○○藏放身上。嗣己○○、寅○○改騎
    預藏之機車前往美濃鎮農會，至同日上午8 時5 分許，美濃
    鎮農會負責運鈔之職員黃銘章、甲○○、陳文鵬、陳松茂循
    序走出農會，由甲○○手持袋裝之現金新臺幣（下同）510
    萬元，欲分送至各分會時，己○○、寅○○見狀分持前開槍
    枝衝出阻擋渠等去路，己○○並以槍（槍枝管制編號：0000
    000000號）指向甲○○加以脅迫，甲○○則立即轉身打算逃
    跑，竟遭身後之寅○○阻擋去路並與之拉扯放置現金之手提
    袋，己○○見狀，為遂行其強盜之目的，遂持槍射擊甲○○
    之腿部，使其右下肢受有槍傷（傷害部分未據告訴），甲○○因此倒地而無法抗拒，寅○○遂取得甲○○所提內裝農會
    現款510 萬元之手提袋，惟留下具有殺傷力之子彈1 顆，得
    手後2 人共騎前開機車逃離現場，並將機車棄置。己○○及
    寅○○強盜取得前開款項之後，交予丙○○分贓，贓款由丙○○、庚○○、寅○○、己○○4 人朋分花用。事後己○○
    將上開持以行搶射傷甲○○之手槍1 枝及彈匣2 個、子彈20
    顆藏放在其女友乙○○（所涉寄藏槍彈部分，業經另案判決
    有罪確定）位於屏東縣屏東市廣興187 之5 號住處臥室化妝
    台內。嗣經警循線於91年6 月16日上午9 時50分許，在屏東
    縣長治鄉自強巷97號拘提己○○，扣得手槍1 枝（槍枝管制
    編號：0000000000號）及具有殺傷力之子彈15顆。乙○○因
    而心生畏懼，即與黃三元( 已更名為丁○○，另由檢察官為
    不起訴處分) 、己○○之弟子○○於同年6 月17日一同將上
    開寄藏之槍彈持往辛○○位於高雄市○○路之正義貨運行交
    還丙○○。嗣子○○認為交出該槍或可減免己○○之刑責，
    乃向乙○○索取該槍，經乙○○聯絡丙○○後，丙○○再於
    92年7 月18日將之以印有精密度字樣之紙盒包裝置於手提袋
    內，交由癸○○（業經另案判決無罪確定）攜至屏東市○○
    路上之丹丹漢堡店附近轉交子○○，子○○接獲後於同日經
    由律師聯絡高雄市政府警察局刑警大隊之員警到場扣得上開
    槍彈，始悉上情。
二、案經高雄市政府警察局移送臺灣高雄地方法院檢察署檢察官
    偵查起訴，丙○○於原審法院審理中逃亡，經原審法院於94
    年5 月23日以94雄院貴刑大緝字第0487號通緝書發佈通緝，
    嗣於97年8月18日經警通緝到案後審理。
    理  由
一、本件證人黃三元、乙○○因所在不明，經本院傳喚及拘提不
    到，有送達證書及拘票回函附卷可稽；本院審酌證人黃三元
    、乙○○之警詢筆錄既出於渠等之自由意識，並無受到強暴
    、脅迫、詐欺、利誘等外力之干擾，且其陳述時，被告並未
    在場，證人心理上未受干預，較無人情施壓或干擾，其證詞
    受污染之可能性較低，準此，證人黃三元、乙○○在自由意
    識未受誘導或干擾之情形下，於警詢中所為之陳述，客觀上
    應具有較可信之特別情況，且為證明被告犯罪事實存否所必
    要，依刑事訴訟法第159 條之3 第3 款規定，證人黃三元、
    乙○○於警詢中之證言自具有證據能力。至於其他證人於警
    詢中之陳述，被告及辯護人於本院審理中表明同意作為證據
    ，本院審酌證人等之言詞陳述作成時並無不法之情況，認為
    適當，依刑事訴訟法第159 條之5 第1 項規定，自得採為認
    定本案之證據。
二、訊據被告丙○○矢口否認有何強盜及違反槍砲彈藥刀械管制
    條例之犯行，辯稱：我並未參與美濃鎮農會之強盜案，也沒
    有提供槍枝，本案與我無關云云。經查：
  (一)同案被告己○○於91年5 月20日上午7 時30分許駕車搭載寅
    ○○至慈蓮宮與庚○○見面，己○○、寅○○向庚○○告知
    當日強盜之計劃後，由己○○、寅○○2 人改騎預藏之機車
    前往美濃鎮農會，至同日上午8 時5 分許，美濃鎮農會負責
    運鈔之職員黃銘章、甲○○、陳文鵬、陳松茂4 人循序走出
    農會，由甲○○手持袋裝之現金510 萬元，欲分送至各分會
    時，己○○、寅○○見狀分別持槍枝衝出阻擋其等去路，己○○並以槍指向甲○○加以脅迫，甲○○則立即轉身打算逃
    跑，竟遭身後之寅○○阻擋去路並與之拉扯放置現金之手提
    袋，己○○見狀，遂持槍射擊甲○○之腿部，甲○○因此倒
    地而無法抗拒，寅○○遂取得甲○○所提內裝農會現款510
    萬元之手提袋，得手後2 人復共騎前開機車逃離現場，並將
    機車棄置等情，業據同案被告己○○於警詢、偵查及原審審
    理中供陳明確（92年度他字第3600號影卷第3-8 頁、第32-
    33頁；92年度偵字第24 993號影卷第15-20 頁；97年度訴緝
    字第161 號卷第203-208 頁；92年度上訴字第1235號影卷第
    90、152-154 頁）；核與證人黃三元、古育金、陳文鵬、黃
    銘章、甲○○、陳松茂於警詢、原審審理中證述之情節相符
    （高市警刑偵三字影卷第3-6 頁；旗警刑移字第694 號影卷
    第58-91 頁；91年度訴字第2776號影卷第27、41頁反面至第
    45頁）；復有內政部警政署刑事警察局91年5 月30日刑鑑字
    第0910127079號、92年7 月24日刑鑑字第0920138408號槍彈
    鑑定書、照片在卷可稽（旗警刑移字第694 號影卷第125-14
    5 頁、高市警刑偵三字影卷第105-111 頁、91年度訴字第27
    76號卷第112-113 頁反面）。此部分事實，堪以認定。
  (二)證人己○○於原審審理時證稱：當初是被告及庚○○提議要
    搶美濃鎮農會，並由被告及庚○○規劃行搶動線及提供作案
    之槍枝，由我與寅○○下手行搶，91年5 月20日上午7 時許
    ，我與寅○○先至慈蓮宮附近向庚○○拿取槍枝1 枝，並換
    騎機車搭載寅○○至美濃鎮農會行搶，我手持被告提供之手
    槍1 枝（槍枝管制編號：0000000000號），身上藏放庚○○
    提供之手槍1 枝，寅○○手持被告提供之另1 枝手槍（槍枝
    管制編號：0000000000號），行搶得手後我與寅○○便騎乘
    機車至庚○○之住處，換開原本之自用小客車，再駕車至被
    告位於屏東縣鹽埔鄉之住處等語明確（92年度他字第3600號
    影卷第3-8 頁、第32-33 頁；92年度偵字第24993 號影卷第
    15-20 頁；97年度訴緝字第161 號卷第203-208 頁；92年度
    上訴字第1235號影卷第90、152-154 頁）；核與證人黃三元
    於警詢時證稱：美濃鎮農會強盜案是由被告策劃等語相符（
    高市警刑偵三字第0920077342號影卷第3-6 頁），可知被告
    確曾參與美濃鎮農會強盜案之策劃。
  (三)證人己○○於原審另案審理時證稱：我於91年5 月20日下午
    ，在被告位於屏東縣鹽埔鄉之住處將槍枝交給乙○○，因該
    槍枝是兇槍，所以要乙○○藏起來，乙○○確實知悉所交付
    者是手槍等語甚詳（93年度訴字第1137號影卷第84頁至第89
    頁）。證人乙○○於警詢及原審審理時陳稱：己○○曾將槍
    枝1 把寄放在我住處，91年6 月17日我電話聯絡黃三元告知
    己○○寄放槍枝一事，黃三元表示要趕快將槍枝交給被告處
    理，我先在高雄市○○路彩色巴黎飲食店與黃三元會合，再
    至高雄縣鳳山市國軍總醫院與子○○會合後，我們再一同至
    高雄市○○路田姓董事長之住處將槍枝及子彈交給被告處理
    等語（高市警刑偵三字第0920077342號卷第47-50 頁；92年
    度上訴字第108 號影卷第119-120 頁；93年度訴字第1137號
    影卷第26頁）。又證人子○○於警詢及原審審理中證稱：乙○○向我表示被告表示趕快將槍枝拿給他，我與乙○○便開
    車至高雄市○○路田姓董事長之住處，將槍枝及子彈交給被
    告，黃三元則在高雄市○○路田姓董事長之住處等候，交付
    槍枝及子彈予被告後，因我認為交出作案用之槍枝能使法院
    對己○○從輕量刑，便向被告表示要取回之前所交付之槍枝
    ，未幾被告之女友癸○○便與我相約於92年7 月18日，在屏
    東市○○路之丹丹漢堡店交付裝有槍枝之袋子，槍枝是以類
    似鞋盒大小之紙盒包裝等語綦詳（92年度他字第3600號影卷
    第18-19 頁；93年度訴字第1137號影卷第56頁；97年度訴緝
    字第161 號卷第243-249 頁）；核與證人黃三元於原審審理
    中證稱：乙○○曾打電話向我表示要交付槍枝予被告，91年
    6 月17日我與乙○○、子○○相約在高雄市○○路田姓董事
    長之住處，我們進入客廳並交付一個袋子給被告等語大致相
    符（93年度訴字第1137號影卷第67-69 頁）。觀之上開證人
    之證詞，雖就乙○○係與子○○及黃三元會合後，始共同前
    往高雄市○○路田姓董事長住處，抑或乙○○與子○○同往
    正義路，黃三元則逕於正義路處等候；以及乙○○與子○○
    、黃三元共同進入屋內，交付槍、彈予被告，或者僅子○○
    及黃三元進入屋內交槍，乙○○祇在外等候，並未進入屋內
    等細節略有不符，然而就乙○○與子○○、黃三元等同在高
    雄市○○路田姓董事長之住處交付前揭槍、彈予被告一情，
    則陳述均相符。而被告曾於原審準備程序時陳稱：子○○及
    乙○○曾於己○○被捕後至正義貨運行（即辛○○之住處）
    交給我外表有標明電器字樣之盒子，子○○並向我表示盒子
    內裝有槍枝，希望以此向辛○○借錢，被辛○○趕走等語（
    97年度訴緝字第161 號卷第90-91 、110 頁），顯已坦承子
    ○○等人曾持槍前往正義貨運行之事實；且該紙盒上確實採
    集到被告之指紋，有高雄市政府警察局97年11月19日高市警
    鑑字第097006 8454 號函、92年7 月24日高市警鑑字第0920
    046201號函、刑事案件證物採驗紀錄表、照片及內政部警政
    署刑事警察局92年8 月26日刑紋字第0920046201號函在卷可
    參（97年度訴緝字第161 號卷第131-137 頁）。足認被告確
    實有收受該裝有槍枝之紙盒，並明知該紙盒內裝有槍枝（關
    於被告表示子○○交付槍枝係為向辛○○借款部分詳後述）
    ，是證人子○○、乙○○及黃三元之證詞，縱稍有齟齬，亦
    無礙此部分事實之認定。再者，上開槍枝經鑑定結果，即為
    己○○持以射擊甲○○之手槍，有前揭槍枝鑑定報告可憑。
    按諸常情，強盜金融機構係屬重大犯罪，對於行搶之情自應
    隱密處理，不欲人知，而該槍枝係行搶之工具，自應小心藏
    匿避免他人發現。若被告未參與策畫本件犯行，則乙○○、
    黃三元及子○○何需將該槍枝交由不相關之被告藏匿，而使
    被告知悉己○○等人強盜美濃鎮農會之犯行，足見證人己○○證稱：本件是由被告策劃、提供手槍，行搶後將槍枝交還
    被告等語，應堪採信。
  (四)證人癸○○於警詢及原審審理中陳稱：92年7 月18日我曾至
    屏東市○○路之丹丹漢堡店交付手提袋1 個給子○○（高市
    警刑偵三字第0920077342號影卷第32-35 頁；93年度訴字第
    1137號卷第26頁；97年度訴緝字第161 號卷第221-224 之1
    頁）；核與證人子○○前開證述內容相符，足認該日癸○○
    於上開地點確實曾交付槍枝及子彈予子○○。另證人癸○○
    先於警詢時證稱：綽號「川哥」之友人拜託我約子○○見面
    以交付手提袋1 只，我便打電話聯絡子○○相約在屏東市○○街與勝利路口之丹丹漢堡店見面等語（高市警刑偵三字第
    0920077342號影卷第33頁）；惟其於原審審理時改稱：92年
    7 月18日上午被告向我表示要我晚上帶「川哥」去找子○○
    等語（93年度訴字第1137號卷第26頁），觀之證人癸○○前
    開證詞就與子○○相約見面之緣由，證述前後不一，證述內
    容是否真實已非無疑。且被告確實曾自子○○、乙○○及黃
    三元等人處取得上開槍枝及子彈，業如前述，則該槍枝及子
    彈既非「川哥」持有，豈會係「川哥」委託癸○○交給子○○？自應係被告囑咐癸○○將該裝有槍枝及子彈之手提袋交
    付予子○○較為合理。
  (五)雖證人辛○○於原審審理時證稱：某日晚上有位女子拿1只
    手提袋，並有2 、3 人陪同，至我位於高雄市○○路之公司
    （亦為證人辛○○之住處）表示要找被告，我回稱被告不在
    ，該名女子即詢問田董在不在，我表示我就是田董，該女子
    便表示要向我借錢，我聽了不太高興，並未借錢給該女子，
    我並無印象有人拿槍至我住處給被告等語（97年度訴緝字第
    161 號卷第225-227 頁）。惟被告於原審準備程序時陳稱：
    乙○○及子○○至正義貨運行時我在場等情，業如前述，則
    證人辛○○之上開證述與被告前揭陳述不符，所述是否真實
    尚有疑義，且證人辛○○不記得上開情事發生之確切日期，
    並不確定來找被告之人是否係乙○○，且其於原審審理時亦
    證稱：我並非隨時都在公司，若有人交付物品予被告，我不
    一定知情等語（97年度訴緝字第161 號卷第228 頁），故無
    法證明證人辛○○前開證詞內容即係乙○○、黃三元及子○○至正義貨運行找被告當日之情形，亦無法證明乙○○、黃
    三元及子○○並無至正義貨運行交付槍枝及子彈予被告。再
    者，證人辛○○於原審審理時證稱：不認識子○○及乙○○
    等語（97年度訴緝字第161 號卷第225-226 頁），則子○○
    及乙○○既不認識證人辛○○，豈會在第一次見面時即開口
    向證人辛○○借款？又黃三元係被告之司機，豈會在被告面
    前協助子○○及乙○○持槍向被告之友人辛○○「借錢」？
    凡此各節，均與常情不符，故證人辛○○所述顯係迴護被告
    之詞，不足採信。另證人林惟明（原名壬○○）於原審審理
    時證稱：我聽公司之前員工李續村向我表示，曾有名男子拿
    1 包東西要交給被告，李續村將該包東西收起來後有轉交給
    被告，當時我不在公司等語（97年度訴緝字第161 號卷第22
    9 頁），觀之證人林惟明前開證述內容均係聽聞李續村轉述
    ，並非其親眼目睹，故其證述內容是否確實發生並非無疑，
    尚無法為被告有利之認定。
  (六)黃三元於警詢供述：「他們要行搶美濃鎮農會時，丙○○叫
    我開車接應，我一直猶豫不決，但丙○○跟我說沒關係，叫
    我去把風及開車接應，丙○○說行搶計劃我都清楚，我就答
    應說好，丙○○叫我駕駛黑色ＢＭＷ小自客，車號數字為66
    29，當天我就開著丙○○拿給我之車子到屏東縣高樹鄉街上
    亂逛。」、「該美濃鎮農會強盜案，參與策劃行搶共有丙○○、己○○、庚○○、寅○○及我共五人，丙○○當初計劃
    裡叫我跟己○○下去現場行搶，但因為我會怕，所以一直都
    沒有執行行搶計劃，到91年5 月20日行搶當天，丙○○跟我
    說車上有無線電，叫我要試通，我當時有試通過，有呼叫到
    己○○，通話完畢後，我因為害怕便把無線電關掉，由己○○等人自行去行搶。」、「案發當天中午約12時左右，丙○○有拿10萬元給我，丙○○說該錢是我在砂石場工作所應得
    之金。」等語( 高市警刑偵三字第0920077342號影卷第56
    -59 頁反面）；其於偵查中亦陳稱：我知道他們要去搶，也
    曾一起在美濃農會前吃飯，丙○○當天有叫我一起去，我會
    害怕不敢去，我開車在街上逛，後來去接丙○○去找陳淑英
    ，5 月20日丙○○有給我10萬元，但那是我砂石場的獎金等
    語。由黃三元之供詞可知，其雖參與本案之謀議，然尚未著
    手實施本件強盜案即終止其犯意。又林紀霆於警詢中雖供述
    ：「參與本案共有我本人、寅○○、丙○○、庚○○、黃三
    元，黃三元在農會門口準備接應我們。」、「共搶劫農會51
    0 萬元，由丙○○主持朋分贓款，我分得80萬元，庚○○分
    得130 萬元，寅○○分得170 萬元，剩下的丙○○拿走，他
    要如何分給黃三元我不清楚」等語( 高市警刑偵三字第0920
    077342號影卷第21-24 頁) ，惟黃三元否認有開車至農會門
    口接應，則黃三元是否確有把風接應之行為，尚難以己○○
    之供詞為唯一證據遽予認定。又黃三元若確有參與把風接應
    之行為，則其所分得之贓款應無可能僅區區10萬元而已。此
    外，同案被告庚○○及證人子○○等人並無指認黃三元參與
    本案，故黃三元罪嫌尚屬不足，且黃三元業經檢察官為不起
    訴處分確定在案，黃三元未參與實施本案，事後亦未分得贓
    款，應可認定。
  (七)辯護人雖辯稱：被告持用之車牌號碼S8-6299 號自用小客車
    於91年5 月17日至同年月20日間均進廠維修，自無可能供黃
    三元於91年5 月20日駕駛該車接應己○○及寅○○行搶等語
    ，並於98年3 月26日原審審理期日提出臺基汽車修理廠之估
    價單為憑( 原審卷第414-417 頁) 。證人即前臺基汽車修理
    廠員工丑○○雖於原審審理時證稱：我於90年底、91年初至
    92 年3月間任職於臺基汽車修理廠負責板金工作，被告之車
    輛於91年5 月17日曾進廠維修，同年月20日下午4 時至6 時
    間維修完畢交車予被告等語（97年度訴緝字第161 號卷第34
    4-352 頁）；惟被告於92年3 月12日原審另案審理時證稱：
    91年5 月20日案發當時我在家中準備要出門，但不記得出門
    後見到何人，之前並未到過其他地方，當日去過鹽埔、屏東
    市，應該有到過屏東縣警察局處理砂石案件等語（91年度訴
    字第2776號卷第88頁反面至第89頁），被告為前開陳述時僅
    距案發時約10月，按理對於當日行程之記憶應較為清晰、正
    確，其當時並未提及上開車輛送修一事，及至97年間經原審
    法院通緝到案後，始以此為辯，實有可疑。再者，觀之被告
    及辯護人所庭呈之臺基汽車修理廠估價單均無臺基汽車修理
    廠之公司用印或承辦人員簽章，是否確係臺基汽車修理廠所
    製發，亦非無疑。又製發估價單之目的僅係在車輛進廠維修
    時，由車廠人員先行就車輛待修品項估價，供車主參考以決
    定是否要進行維修之用而已，屬於一般人隨手丟棄之物，毫
    無保存價值可言，且被告因遭通緝而離鄉背井多年，竟能於
    原審審理期間提出將近7 年前之估價單，自有可疑。況且亦
    不得僅憑估價單即推認車輛經估價後，確曾進廠維修，則被
    告及辯護人既無法提出車輛維修之相關收據，自無法僅依估
    價單即可認定被告所有之車輛確實於91年5 月17日至同年月
    20日間曾進廠維修。更何況證人丑○○本不記得被告至臺基
    汽車修理廠之日期，係經提示上開估價單看過其上所載之日
    期後，始陳述被告之前揭車輛係於91年5 月17日至同年月20
    日間在臺基汽車修理廠維修，業據證人丑○○供陳在卷（97
    年度訴緝字第161 號卷第347 頁），則證人丑○○依據無法
    確認為真實之估價單而為上揭證述，自難遽信為真。
  (八)被告於本院審理中再舉證人戊○○到庭證稱：我於90、91年
    間，在臺基汽車修理廠擔任廠長，被告之ＢＭＷ小客車曾於
    91年5 月17日至同年月20日進廠維修，被告於91年5 月20日
    下午2 、3 點左右離開，估價單上記載之日期確定是報價後
    之日期，臺基汽車修理廠因為沒有登記執照，所以估價單上
    沒有蓋章，一般車子開進廠修理後，我們就直接開估價單，
    客戶看過沒有問題，就向客戶收錢，然後估價單給客戶，收
    據是客戶有要求才開，被告之ＢＭＷ小客車沒有裝無線電云
    云( 本院卷第106-111 頁) 。惟被告所辯維修車輛云云，有
    殊多可疑之處，業如前述，且證人戊○○所稱被告於91年5
    月20日下午2 、3 時取車離開云云，核與證人丑○○前開所
    述91年5 月20日下午4 時至6 時間修完畢交車予被告云云不
    符，非無瑕庛可指；且證人戊○○於98年8 月14日在本院作
    證時，距案發當日已逾7 年之久，而其在保廠場工作，經手
    之車輛無數，其竟能於7 年後清楚記憶被告之車輛維修情形
    及其車內裝備，顯然違反常理；再者，臺基汽車修理廠無登
    記執照乙情，不影響估價單之用印，被告提出之估價單未經
    蓋用臺基汽車修理廠印章，真實性可疑，亦如前述，證人戊○○之證詞尚未能使本院形成被告確有於91年5 月20日在臺
    基汽車修理廠維修車輛之心證，尚難據為有利於被告之認定
    。
  (九)原審辯護人辯稱：91年5 月20日上午被告至屏東縣警察局里
    港分局泰山派出所（下稱泰山派出所）說明處理京座開發公
    司涉及違反區域計畫法案件，並無至美濃鎮農會參與強盜案
    等語。證人卯○○於原審審理時證稱：91年間任職於屏東縣
    警察局里港分局泰山派出所擔任勤區警員一職，曾經調查被
    告所經營之京座開發公司因濫行開挖砂石而涉及違反區域計
    畫法案件，由於該公司之資料均由被告保管，故案發後曾請
    被告到案說明，印象中被告是案發當日半夜至派出所說明，
    但詳細時間已忘記，翌日上午被告好像有一同至現場勘查，
    但已忘記被告是否一早即到達勘查現場，在勘查現場停留約
    10至30分鐘，因為該筆土地之糾紛很多，我不確定被告是否
    曾因其他案件至派出所向其說明等語（97年度訴緝字第161
    號卷第353 頁）；觀之證人卯○○前開證詞，僅能證明被告
    確實曾因京座開發公司涉及違反區域計畫法案件至泰山派出
    所說明及勘查現場，但無法確定詳細日期，辯護人雖於原審
    審理時表示京座開發公司前揭案件之起訴書記載查獲時間點
    為91年5 月19日晚上11時許，故認定被告至泰山派出所說明
    案情及勘查現場之時間點分別係91年5 月19日及同年月20日
    ，惟證人卯○○已證稱該筆土地所涉及之糾紛甚多，其不記
    得被告是否曾因該土地之其他案件至派出所說明，故被告雖
    曾至泰山派出所說明案情及勘查現場，但時間點是否確係91
    年5 月19日及同年月20日並非無疑。再者，證人己○○亦證
    稱被告係策劃強盜美濃鎮農會之主謀，案發當日被告並未到
    現場參與強盜，業如前述，故被告既未於91年5 月20日至美
    濃鎮農會強盜，則縱被告確實於前開期日至泰山派出所說明
    案情及勘查現場，亦無影響被告係本件強盜案主謀之認定。
  (十)子○○交出之槍、彈，經內政部警政署刑事警察局鑑定結果
    ，該槍械係美國BERETTA 廠製92FS型口徑9mm 制式半自動手
    槍（槍號為BER452710Z號、槍枝管制編號為0000000000號）
    ，具殺傷力；子彈20顆（6 顆經試射），均係口徑9mm 制式
    子彈，均具殺傷力，彈匣2 個係制式金屬彈匣，且適用於前
    揭手槍之事實，有該局92年7 月24日刑鑑字第0920138408號
    槍彈鑑定書在卷足稽（92年度上訴字第1235號卷第95頁至第
    102 頁）；又員警在美濃鎮農會現場拾獲之子彈1 顆、彈殼
    2 個、彈頭1 個送請內政部警政署刑事警察局鑑驗結果，認
    子彈係9MM 制式子彈，具殺傷力（彈底標記FC9MMLUGER），
    彈頭及彈殼均係口徑9MM 制式子彈擊發後之彈頭及彈殼，有
    該局91年5 月30日刑鑑字第0910127079號槍彈鑑定書可憑（
    93年度訴字第1137號卷第51-61 頁）；又上開制式手槍係己○○於強盜時用以傷害農會僱員甲○○之手槍一節，亦據證
    人己○○結證屬實，核與前揭刑事警察局槍彈鑑定書鑑定比
    對結果所認定：「美濃農會遭強盜槍擊案現場彈頭1 顆及彈
    殼2 顆，經與本案查扣送鑑之手槍（即槍枝管制編號為0000
    000000號）所試射之彈頭及彈殼比對結果，其來復線特徵紋
    痕與撞針孔特徵紋痕均相吻合，故認係由被告所寄藏之手槍
    所擊發」等語相符，是該槍枝確係己○○強盜時用以傷人之
    手槍，堪以認定。另扣案於91年6 月16日在己○○家中查獲
    之槍枝及子彈，經送內政部警政署刑事警察局鑑驗，結果認
    為該槍枝（槍枝管制編號：0000000000號，槍身號碼：BER3
    10577Z）為美國BERETTA 廠製92FS型口徑9mm 制式半自動手
    槍，槍枝機械性能良好，認具殺傷力，子彈15顆均為口徑9m
    m 制式子彈，均具殺傷力（9 顆經試射）等情，有該局91年
    7 月24日刑鑑字第0910152603號槍彈鑑定書可資為證（93年
    度訴字第1137號卷第62-71 頁），且該槍枝確係寅○○強盜
    時手持之槍枝，業據證人己○○於原審審理時證述在卷（97
    年度訴緝字第161 號第203-204 頁）。至案發時己○○身上
    藏放之另1 枝槍枝並未擊發，且迄今仍未查獲，無從判定該
    槍是否具有殺傷力，從而無法認定該槍枝是否為槍砲彈藥刀
    械管制條例所稱之槍枝，就此部份尚難以未經許可持有手槍
    之罪名相繩，附此說明。
  (十一)被告辯護人於原審審理時聲請調閱前揭京座開發公司涉及違
    反區域計畫法案件之卷宗，以證明被告於案發當日並不在美
    濃地區云云，惟本件被告犯罪事實已臻明確，業如前述，故
    辯護人之前揭聲請自無調查必要。另本院審理中，辯護人請
    求傳訊原審之辯護人劉家榮律師及勘驗原審97年9 月5 日準
    備程序之錄音光碟、向警方調閱秘密證人A1所提供之錄音帶
    並當庭勘驗、向大眾電信股份有限公司調閱0000000000號行
    動電話使用人資料，以證明被告於被逮捕時即欲告知原審受
    命法官有關案發當日行蹤，原審受命法官卻諭知無庸告知，
    以及秘密證人A1之朋友與乙○○談話時，有無提及本案槍枝
    在被告身上，並0000000000號行動電話使用人於案發當日與
    己○○、庚○○密集通聯，該使用人涉案頗深，被告並非該
    門號使用人云云；惟被告所辯案發當日在臺基汽車修理廠維
    修車輛乙節，不足採信，已詳如前述，則原審受命法官是否
    制止被告交待案發當日行蹤，並不能影響前開事實之認定；
    而秘密證人A1之朋友與乙○○之談話內容，係審判外之陳述
    ，不能作為認定本案之證據；又被告係本案之主謀，業如前
    述，縱認被告於案發當日並無與己○○、庚○○電話通聯，
    仍不影響被告係本案共謀共同正犯之認定；本院認無調查上
    開證據之必要。又證人黃三元、乙○○經本院傳喚、拘提未
    到，有送達證書及拘票回函可憑，本院認被告犯罪事證已明
    ，無再予傳訊、拘提之必要。
  (十二)綜上所述，被告所辯顯係卸責之詞，不足採信。本件事證明
    確，被告前開犯行，應堪認定。
三、查刑法業於94年2 月2 日修正公布，並於95年7 月1 日施行
    ，而被告行為時有關刑法第28條共犯之定義，第33條第5 款
    罰金最低額之規定，均經修正，並刪除第56條連續犯之規定
    、第55條牽連犯之處罰，經比較結果，修正後規定並非較有
    利於被告，應適用修正前之規定。
四、按共同正犯，係共同實施犯罪行為之人，在共同意思範圍內
    ，各自分擔犯罪行為之一部，相互利用他人之行為，以達其
    犯罪之目的，其成立不以全體均行參與實施犯罪構成要件之
    行為為要件。如行為人以自己共同犯罪之意思，事前同謀，
    而由其中一部分人實行犯罪之行為者，亦應認為共同正犯，
    使之對於全部行為所發生之結果，負其責任（最高法院87年
    度台非字第35號判決可資參照）。核被告所為，係犯槍砲彈
    藥刀械管制條例第7 條第4 項及第12條第4 項之未經許可持
    有手槍及子彈罪，及刑法第330 條第1 項、第321 條第1 項
    第3 款之加重強盜罪。被告與己○○、寅○○、庚○○間，
    就本件犯行，有犯意聯絡及行為分擔，均為共同正犯。被告
    同時持有上開手槍2 枝及子彈，係以一行為觸犯數罪名，為
    想像競合犯，應從一重之持有手槍罪處斷。被告持有上開手
    槍之目的，在於供作強盜之工具，是其所犯持有手槍罪及加
    重強盜罪2 罪間，有方法目的之牽連關係，應從一重之加重
    強盜罪論處。
五、被告犯罪事證明確，原審據以論處被告罪刑，固非無見；惟
    查：黃三元未著手參與實施本案，已詳述在前，原判決認定
    被告與黃三元之間有共犯關係，尚有未恰。被告上訴意旨否
    認犯罪，指摘原判決不當，雖無理由；惟原判決既有前開可
    議之處，自應由本院撤銷改判。爰審酌被告不思以正當手段
    賺取財富，反同謀持槍彈行搶行庫，嚴重影響社會治安，搶
    得財物高達510 萬元，所生危害甚鉅，且犯後否認犯行，態
    度不佳等一切情狀，量處如主文第2 項所示之刑。公訴人具
    體求處有期徒刑15年，尚嫌過重。又因被告所犯持槍強盜罪
    ，性質上有褫奪公權必要，併予宣告褫奪公權5 年（按褫奪
    公權為從刑之一種，附屬於主刑，不生新舊法比較問題) 。
    扣案之前開92型手槍2 枝、子彈21顆（另6 顆、9 顆分別經
    試射鑑定而不具殺傷力），送驗結果均具殺傷力，為槍砲彈
    藥刀械管制條例所規定之槍、彈，係屬違禁物，應依刑法第
    38條第1 項第1 款規定宣告沒收。至被告提供之其餘子彈，
    或為己○○自行試射，或經鑑定試射而滅失，及在美濃鎮農
    會現場拾獲之彈頭1 個、彈殼2 個，均非違禁物，爰不另宣
    告沒收。又庚○○所提供之手槍1 枝，無證據證明具有殺傷
    力，亦無證據證明為被告或其他共犯所有，自不予宣告沒收
    。
六、本案共犯己○○、庚○○，業經判決確定，同案共犯寅○○
    則由原審法院通緝中，本院自不予論列，附此敘明。
據上論結，應依刑事訴訟法第369 條第1 項前段、第364 條、第
299 條第1 項前段，槍砲彈藥刀械管制條例第7 條第4 項、第12
條第4 項，刑法第2 條第1 項前段、第11條前段、第330 條第1
項、第38條第1 項第1 款，修正前刑法第28條、第55條、第37條
第2 項，判決如主文。
本案經檢察官方娜蓉到庭執行職務。
中    華    民    國    98    年    11    月    6     日
                  刑事第九庭    審判長法  官  莊秋桃
                                      法  官  謝宏宗
                                      法  官  范惠瑩
以上正本證明與原本無異。
如不服本判決應於收受本判決後10日內向本院提出上訴書狀，其
未敘述上訴理由者，並得於提起上訴後10日內向本院補提理由書
狀（均須按他造當事人之人數附繕本）「切勿逕送上級法院」。
中    華    民    國    98    年    11    月    6     日
                                      書記官  戴育婷
附錄本件判決論罪科刑法條：
刑法第三百三十條第一項
犯強盜罪而有第三百二十一條第一項各款情形之一者，處七年以
上有期徒刑。


司法院資訊處製作；財團法人民間司法改革基金會備份。
